【裁判字號】    97,易,1454
【裁判日期】    970806
【裁判案由】    毒品危害防制條例
【裁判全文】
臺灣臺北地方法院刑事判決              97年度易字第1454號
公  訴  人  臺灣臺北地方法院檢察署檢察官
被      告  乙○○冒名甲○○.
                    （現於臺灣泰源技能訓練所矯治中）
上列被告因毒品危害防制條例案件，經檢察官提起公訴（97年度
偵字第2250號），本院判決如下：
    主  文
乙○○持有第二級毒品，處有期徒刑陸月，如易科罰金，以新臺
幣壹仟元折算壹日。扣案之第二級毒品大麻壹包（淨重壹點伍參
公克）沒收銷燬之。
    事  實
一、乙○○明知大麻為毒品危害防制條例所列之第二級毒品，依
    法不得持有，竟於民國96年12月間某日，在臺北市中山區○
    ○○路○ 段48號（起訴書誤載為18號）6 樓租屋處內，允諾
    某真實姓名、年籍均不詳、綽號「凱凱」或「阿凱」之成年
    男子，將第二級毒品大麻1 包（淨重1.53公克）置放於該處
    而持有之，嗣於97年1 月8 日下午4 時50分許，在上開住所
    為警查獲（冒名甲○○部分，另由檢察官偵辦中），並扣得
    上開大麻1 包。
二、案經臺北市政府警察局中山分局報請臺灣臺北地方法院檢察
    署檢察官偵查起訴。
    理  由
一、按刑事訴訟法第266 條規定起訴之效力不及於檢察官所指被
    告以外之人，即所謂起訴對人之效力。而同法第264 條第2
    項第1 款規定起訴書應記載被告之姓名、性別等資料或其他
    足資辨別之特徵，係為確定刑罰權對象之用，其起訴之對象
    為被告其「人」，而非僅在其「姓名」，故如某甲冒用某乙
    之名於偵查中應訊，無論有無被羈押或交保，其特定之人應
    為某甲，並非被冒名之某乙，檢察官係對某甲實施偵查，如
    認其有犯罪嫌疑並對之提起公訴，雖誤以乙名起訴，僅姓名
    錯誤，其起訴所指被告之人（即應接受審判之人）應為某甲
    而非某乙，法院於審理時，若已查明係冒用乙之名義犯罪，
    即應以甲為其審判對象，僅逕將判決書當事人欄之姓名更正
    為甲，並註明其係冒用某乙姓名，方稱適法，此有最高法院
    91年度台上字第2221號判決要旨可資參照。查本案起訴書雖
    將「甲○○」列為被告，惟真正行為人係乙○○，其於97年
    1 月8 日下午4 時50分許為警查獲時，冒用「甲○○」之姓
    名應訊，並署押「甲○○」之姓名於警詢筆錄、偵查筆錄，
    嗣檢察官固將「甲○○」列為被告提起公訴，然經臺北地方
    法院檢察署依職權將「甲○○」於本院97年6 月23日訊問時
    所製作之指紋卡送請內政部警政署刑事警察局，請該局將此
    一指紋卡與臺北市政府警察局中山分局對案發當日查獲之人
    製作之指紋卡比對鑑定，經比對結果二者並不符，而臺北市
    政府警察局中山分局對案發當日查獲之人所製作之指紋卡之
    指紋經該局輸入電腦比對，再由人工確認結果，與該局檔存
    「乙○○」指紋卡之十指紋相符等情，有內政部警政署刑事
    警察局97年7 月8 日刑紋字第0970099346號鑑驗書1 份在卷
    可稽（見本院卷第19頁背面），顯見本件係乙○○以「甲○
    ○」名義冒名應訊。本件警局移送、檢察官偵查及提起公訴
    之對象，既均係於上揭時、地為警查獲後，實際接受偵訊、
    按指印之真正行為人「乙○○」，而非「甲○○」此一姓名
    ，揆諸前揭說明，本院既已查明公訴人所指被告之人應為乙
    ○○，爰依公訴人之聲請，將起訴之被告姓名更正為乙○○
    （年籍亦一併更正如上），合先敘明。
二、上揭事實，業據被告乙○○於本院審理時自承在卷（見本院
    卷第32頁背面、第33頁），且被告為警查獲所扣案之菸草，
    經查獲單位即臺北市政府警察局中山分局依聯勤204 廠製造
    之煙毒檢驗A 包試劑初步檢驗結果，呈大麻煙草反應，再經
    送法務部調查局濫用藥物實驗室檢驗，亦檢出第二級毒品大
    麻成分，有臺北市政府警察局中山分局查獲涉嫌毒品危害防
    制條例毒品初步鑑驗報告單、法務部調查局濫用藥物實驗室
    97年3 月20日調科壹字第09723015070 號鑑定書在卷可稽（
    見偵查卷第21、54頁）。此外，復有自願搜索同意書、臺北
    市政府警察局中山分局搜索扣押筆錄、扣押物品目錄表及現
    場扣案物品照片等在卷可資佐證（見偵查卷第15至19頁、第
    23至27頁）。是依上開卷附之各項文書、證物等補強證據已
    足資擔保被告於本院審理時所為之上開任意性自白之真實性
    ，按據刑事訴訟法第156 條之規定，自得據被告前開任意性
    自白及各該補強證據，採信被告任意、真實之自白，認本件
    事證明確，被告持有第二級毒品之犯行洵堪認定，應予依法
    論科。
三、核被告乙○○所為，係犯毒品危害防制條例第11條第2 項之
    持有第二級毒品罪。爰審酌被告為警查獲後冒他人之名應訊
    ，造成他人須出庭應訊及名譽、精神受損害，其惡性非輕，
    惟其於本院審理時已坦承犯行，尚有悔意，且其持有毒品之
    數量僅淨重1.53公克，並衡量其犯罪動機、目的、智識程度
    等一切情狀，判處如主文所示之刑，並諭知易科罰金之折算
    標準，以示懲儆。雖檢察官於本院審理時，以被告前因涉及
    運輸第二級毒品遭重判，為避免警察追緝，事後乃以甲○○
    為名應訊，除本件以外尚另有3 件，顯見被告涉犯毒品危害
    防制罪嫌惡性非輕，雖受重判，仍無悔意再犯，具體求刑有
    期徒刑1 年，惟被告冒名應訊係另犯偽造文書罪，將另受追
    訴審判，其於本案係使甲○○須出庭應訊及名譽、精神受損
    害，本院審酌上開情狀，認判處被告有期徒刑6 月應已符罪
    刑相當原則，附此敘明。扣案大麻1 包（淨重1.53公克）係
    查獲之第二級毒品，應依毒品危害防制條例第18條第1 項前
    段規定，宣告沒收銷燬之；至於扣案之空包裝袋1 個，因非
    屬被告所有，故不予宣告沒收，附此敘明。
據上論斷，應依刑事訴訟法第284 條之1 、第299 條第1 項前段
，毒品危害防制條例第11條第2 項、第18條第1 項前段，刑法第
11 條 前段、第41條第1 項前段，判決如主文。
本案經檢察官楊智綸到庭執行職務
中    華    民    國    97    年    8     月    6     日
                  刑事第十庭    法  官  林春鈴
以上正本證明與原本無異。
如不服本判決，應於判決送達後10日內，向本院提出上訴狀。
                                書記官  黃鈴容
中    華    民    國    97    年    8     月    6     日
附錄本案論罪科刑法條全文：
毒品危害防制條例第十一條
持有第一級毒品者，處三年以下有期徒刑、拘役或新臺幣五萬元
以下罰金。
持有第二級毒品者，處二年以下有期徒刑、拘役或新臺幣三萬元
以下罰金。
持有專供製造或施用第一、二級毒品之器具者，處一年以下有期
徒刑、拘役或新臺幣一萬元以下罰金。
持有毒品達一定數量者，加重其刑至二分之一，其標準由行政院
定之。


司法院資訊處製作；財團法人民間司法改革基金會備份。
